臺灣士林地方法院刑事判決
111年度金訴字第100號
公  訴  人  臺灣士林地方檢察署檢察官  
被      告  廖文毓




上列被告因違反洗錢防制法等案件，經檢察官提起公訴（109年
度偵緝字第1300號、110年度偵字第8562號），被告於準備程序
中為有罪之陳述，經本院合議庭裁定以簡式審判程序審理，判決
如下：
    主  文
廖文毓幫助犯洗錢防制法第十四條第一項之洗錢罪，處有期徒刑
參月，併科罰金新臺幣貳萬元，罰金如易服勞役，以新臺幣壹仟
元折算壹日。
    事  實
一、廖文毓依其社會生活之通常經驗與智識思慮，雖可預見將己
    有金融帳戶之存摺、提款卡及提款密碼提供非屬親故或互不
    相識之人使用，有遭他人利用作為收受及提領詐欺取財犯罪
    所得財物之工具，並掩飾、隱匿特定犯罪所得去向及所在之
    可能，進而對該詐欺取財、洗錢正犯所實行之犯行施以一定
    助力，仍基於縱令生此結果亦不違其本意之幫助犯意，於民
    國108年11月8日前之某日某時許，在新北市淡水區英專路某
    處，將其在合作金庫商業銀行股份有限公司所開立帳號為00
    0-0000000000000號帳戶之存摺、提款密碼等物，容任該詐
    欺集團作為詐欺取財、掩飾或隱匿特定犯罪所得之用。而該
    詐欺集團中真實姓名年籍不詳之成年人於取得上開帳戶之存
    摺等物後，旋基於意圖為自己不法所有、洗錢之犯意，分別
    於如附表所示時間、地點，各以如附表所示施用詐術方式對
    如附表所示被害人行騙，致使如附表所示被害人均陷於錯誤
    ，先後於如附表所示時間、地點，分別將如附表所示金額，
    均以詐欺集團所提供之超商繳款代碼，先後付款至詐欺集團
    申設之虛擬帳號，詐欺集團則利用廖文毓上開所提供之帳戶
    作為超商代碼繳款之對應實體帳戶進行提領、轉匯而形成資
    金追查斷點，並用以取信如附表所示被害人（各次被害人、
    施用詐術方式、繳款時地、金額均詳如附表所示），廖文毓
    因而以此方式幫助該詐欺集團成員向他人詐取財物，並掩飾
    、隱匿特定犯罪所得之去向及所在得逞。嗣因如附表所示被
    害人察覺有異而報警處理，為警調閱相關開戶資料，復經廖
    文毓於審判中自白犯行，始悉上情。
二、案經陳光進訴由新竹縣警察局新湖分局暨臺北市政府警察局
    士林分局移送臺灣士林地方檢察署檢察官偵查起訴。
    理  由
一、被告廖文毓所犯係死刑、無期徒刑或最輕本刑為3年以上有
    期徒刑以外之罪，亦非高等法院管轄之第一審案件，其於準
    備程序進行中，先就被訴事實為有罪之陳述，經本院告知簡
    式審判程序之旨，並聽取檢察官及被告之意見後，經合議庭
    裁定由受命法官獨任進行簡式審判程序，是依刑事訴訟法第
    273條之2規定，本件之證據調查，不受同法第159條第1項、
    第161條之2、第161條之3、第163條之1及第164條至第170條
    規定之限制，合先敘明。
二、認定犯罪事實所憑之證據及理由：
（一）上揭犯罪事實，業據被告於本院審理中坦白承認（見本院
      卷第40、46、49頁），核與證人即告訴人陳光進、被害人
      劉威億分別於警詢中指述其等先後於如附表所示時地，均
      因遭詐欺集團成年成員各以如附表所示方式詐騙，致使其
      等均陷於錯誤，進而以詐欺集團所提供之超商繳款代碼，
      先後付款至詐欺集團申設之虛擬帳號，詐欺集團則利用被
      告上開所提供之帳戶作為超商代碼繳款之對應實體帳戶進
      行提領、轉匯之情節大致相符，並有如附表證據及卷存頁
      碼欄所示書證在卷可資佐證（證據及卷存頁碼均詳如附表
      所示），足見被告上開金融帳戶確實遭詐欺集團成年成員
      掌握，作為避免檢警追查洗錢使用之工具乙節，堪以認定
      。
（二）又詐欺集團利用他人帳戶供作詐得款項出入之帳戶，為避
      免帳戶持有人逕自辦理提款卡掛失止付事宜，致使無法從
      該帳戶內領出犯罪所得，或遭帳戶持有人隨時可憑個人身
      分證件辦理補發存摺簿或變更提款密碼，將帳戶內存入之
      款項提領一空，致使其等精心策劃詐得之款項化為烏有，
      衡諸常情，必定使用其等所能明確掌控之金融帳戶；觀諸
      如事實欄一所示帳戶之交易明細（見臺灣士林地方檢察署
      109年度偵緝字第1300號偵查卷宗第101至282頁），可知
      詐欺集團利用被告上開所提供之帳戶作為超商代碼繳款之
      對應實體帳戶，並在密集時間內多次進行提領、轉匯款項
      ，顯見本案詐欺集團於取得上開金融帳戶提款密碼用以遂
      行其等詐取財物之犯行時，應係在不違背被告之本意下使
      用上開金融帳戶，始得於短暫之時間內，順利轉移詐欺所
      得款項，並確保詐得款項不致遭被告領取或遭掛失止付而
      無從領出。
（三）再者，金融帳戶為個人理財之工具，存摺簿、提款卡及提
      款密碼攸關個人財產權益之保障，具有高度私人專屬性，
      依通常社會生活之經驗，除非與本人具有信賴關係或其他
      特殊原因者外，難認有何理由可任由本人以外之人自由流
      通使用之，一般人均有妥為保管防阻他人任意使用之認識
      ；而詐欺集團藉由他人之金融帳戶作為被害人交付款項之
      交易媒介，並用以掩飾、隱匿詐欺犯罪所得之去向及所在
      ，業經電視新聞及報章雜誌等大眾傳播媒體廣為報導，政
      府亦極力宣導，且有警示標誌張貼於各金融機構及提款機
      等處，期使民眾注意防範，倘若有人特意向他人要求提供
      以他人名義申辦之金融帳戶存摺簿、提款密碼使用，該提
      供自身或他人所申辦之金融帳戶存摺簿、提款密碼與他人
      使用者，理應可以預見其所提供他人使用之金融帳戶有遭
      人利用於從事詐欺取財等財產犯罪，並持以掩飾、隱匿特
      定犯罪所得之去向及所在之可能性。經查，被告於本案發
      生時，已為年滿20歲之成年人，其教育程度為高中肄業，
      並曾申辦金融帳戶使用等情，業經被告供明在卷（見本院
      卷第49頁），顯見被告於提供上開金融帳戶資料時，受有
      相當程度之教育，並具有使用金融帳戶之經驗；復觀其當
      庭應訊之表現，應係具有一般社會智識經驗之成年人，是
      依被告之年齡、教育程度及社會閱歷，其於交付上開具高
      度專屬性之金融帳戶與不相熟識之人使用之際，縱使無法
      確知是否可能作為收受及提領特定犯罪所得使用，並在他
      人提領款項後產生掩飾、隱匿特定犯罪所得去向及所在之
      結果，亦無法確知係以何種方法於何時何地為財產犯罪而
      致被害人將款項轉帳或存入金融帳戶，並由何人於何時何
      地提領款項而形成資金追查斷點等具體計畫內容，然被告
      主觀上知悉將己有金融帳戶提供非屬親故或互不相識之人
      使用，有遭他人利用作為特定犯罪所得出入及提領工具，
      並在他人提領款項後產生金流之斷點，阻礙國家追查特定
      犯罪所得去向之可能，猶仍提供己有金融帳戶與身分不詳
      之第三人使用，且事後亦未積極辦理止付或停用，縱令其
      所提供之金融帳戶係供他人取得詐欺取財犯罪所得，並在
      他人提領款項後產生掩飾、隱匿特定犯罪所得之結果，進
      而對該詐欺取財、洗錢正犯所實行之犯行施以一定之助力
      ，亦不違背其本意，自難謂被告並無幫助他人實行詐欺取
      財、洗錢犯罪之不確定故意，足徵被告上開任意性自白與
      事實相符，堪以採信。綜上所述，本件事證明確，被告犯
      行洵堪認定，應依法論科。
三、論罪科刑部分：
（一）按刑法上之幫助犯，係指以幫助之意思，對於正犯資以助
      力，而未參與實行犯罪之行為者而言；又幫助犯固須正犯
      已著手實行犯罪，且其行為達於可罰之程度，始能構成，
      然該正犯事後是否受訴追或刑罰之執行，則於幫助犯之成
      立不生影響。經查，如事實欄一所示詐欺集團成員詐取如
      附表所示被害人之財物，構成刑法第339條第1項之詐欺取
      財罪，核屬洗錢防制法第3條第2款所指之特定犯罪，而詐
      欺集團則利用被告上開所提供之帳戶作為超商代碼繳款之
      對應實體帳戶進行提領、轉匯而形成資金追查斷點，並用
      以取信如附表所示被害人，實際上已發生掩飾、隱匿特定
      犯罪所得去向及所在之效果，阻礙國家對詐欺犯罪所得之
      追查、處罰，自屬洗錢防制法第2條第2款所稱之洗錢行為
      ；而被告雖提供上開金融帳戶，容任該詐欺集團作為詐欺
      取財、掩飾、隱匿特定犯罪所得之用，惟卷內並無積極證
      據證明被告有以自己實行詐欺取財、洗錢犯罪之意思，而
      與他人為詐欺取財、洗錢犯罪之犯意聯絡，或有直接參與
      詐欺取財、洗錢犯罪構成要件行為分擔之情事；又詐欺集
      團所屬成員間有關共犯人數、詐騙計畫、行騙手法及成員
      間之行為分擔等情，具有高度隱密性，終究非外界所能窺
      知，而依卷內現存資料，既無其他足認被告就該詐欺集團
      所屬成員之共犯人數、犯罪分工及行騙手段等情節有所預
      見之積極事證可供審酌之情況下，則被告僅就其所認識之
      範圍負責。從而，被告以幫助詐欺取財、幫助洗錢之意思
      ，對該詐欺集團遂行詐欺取財、洗錢之犯行資以助力，而
      參與詐欺取財、洗錢罪構成要件以外之行為，而如事實欄
      一所示詐欺集團成年成員已因被告上開施以助力之幫助行
      為而順利詐得款項，並掩飾、隱匿特定犯罪所得之去向及
      所在，是被告上開幫助犯罪之行為，自應就其所認識之範
      圍成立幫助犯，且不因如事實欄一所示詐欺集團成年成員
      上開可罰之詐欺取財、洗錢行為，是否業經起訴、判刑或
      受刑之執行而受影響。核被告所為，係犯刑法第30條第1
      項前段、第339條第1項之幫助詐欺取財罪、刑法第30條第
      1項前段、洗錢防制法第14條第1項之幫助一般洗錢罪。
（二）又被告以一交付如事實欄一所示帳戶之提款卡等物與真實
      姓名年籍不詳之成年人之行為，幫助詐欺集團成員詐得如
      附表所示被害人之財物，並掩飾、隱匿特定犯罪所得之去
      向及所在，應僅能就被告上開行為為一次評價，以免重複
      評價其行為，是被告係一幫助行為同時觸犯上開數罪名，
      為想像競合犯，應依刑法第55條之規定，從一重之幫助一
      般洗錢罪處斷。
（三）刑之減輕事由：
    1.被告於本院審判中自白如事實欄一所示幫助洗錢犯行，應
      依洗錢防制法第16條第2項規定減輕其刑。
    2.被告係以幫助之意思，對正犯資以助力而未參與上開犯罪
      構成要件行為之實行，為幫助犯，其犯罪情節及惡性，與
      實行犯罪之正犯不能等同評價，爰依刑法第30條第2項規
      定，按正犯之刑減輕之，並依刑法第70條之規定遞減之。
（四）爰審酌被告雖非實際遂行詐欺取財、洗錢犯行之人，然其
      輕率提供金融帳戶，容任他人從事不法使用，造成此類犯
      罪層出不窮，嚴重危害財產交易安全與社會經濟秩序，惟
      念及被告於犯後業已坦承犯行，並與如附表所示被害人成
      立和解，此有本院111年3月21日和解筆錄2紙存卷可考（
      見本院卷第51、53頁），態度尚可，兼衡酌被告之品性素
      行、犯罪動機、目的、手段、被害人數及遭詐騙之金額、
      查無證據證明被告有何取得對價之情形、生活狀況（未婚
      ，從事板模工作，每日薪資新臺幣【下同】1,900元，家
      中尚有父親待其照料）、教育程度為高中肄業、犯罪所生
      損害，暨被告迄今尚未遵期賠償如附表所示被害人所受損
      害、如附表所示被害人表示之意見（見本院卷第50、61頁
      ）等一切情狀，量處如主文所示之刑，並就罰金刑部分，
      審酌被告之職業、經濟能力、維持刑罰執行之有效性與公
      平性等情狀，諭知易服勞役之折算標準。又被告所犯幫助
      一般洗錢罪，其法定本刑之最重本刑已逾有期徒刑5年，
      不符刑法第41條第1項所定犯最重本刑為5年以下有期徒刑
      以下之刑之罪始得易科罰金之規定，是本判決就被告所犯
      幫助一般洗錢罪之宣告刑，不得併予宣告易科罰金之折算
      標準，惟執行檢察官仍可審酌被告是否得依刑法第41條第
      3項之規定易服社會勞動，附此敘明。
四、不宣告沒收之說明：
（一）被告雖承認如事實欄一所示犯行，然否認就此部分有何實
      際獲得報酬之情事，復依卷內現存事證，查無被告在實現
      上開犯罪構成要件過程中獲取任何歸屬於被告之財物或財
      產上利益，是本件就此部分不生宣告犯罪所得沒收或追徵
      價額之問題。
（二）按犯洗錢防制法第14條之罪，其所移轉、變更、掩飾、隱
      匿、收受、取得、持有、使用之財物或財產上利益，沒收
      之，洗錢防制法第18條第1項前段定有明文。此規定係採
      義務沒收主義，惟該條文並未規定「不問屬於犯罪行為人
      與否」均沒收之，自仍以屬於被告所得管領、處分者為限
      ，始應予以沒收。查被告係將如事實欄一所示帳戶交由他
      人使用，業經本院依積極證據詳加認定如上，而如附表所
      示被害人遭詐騙之款項，非屬被告所有，亦非在被告實際
      掌控中，是其就上開所隱匿之財物既不具所有權及事實上
      處分權，自無從依洗錢防制法第18條第1項規定宣告沒收
      。
據上論斷，應依刑事訴訟法第273條之1第1項、第299條第1項前
段，洗錢防制法第14條第1項、第16條第2項，刑法第11條、第30
條第1項前段、第2項、第339條第1項、第55條、第42條第3項前
段，刑法施行法第1條之1第1項，判決如主文。      
本案經檢察官莊富棋提起公訴，檢察官馬凱蕙到庭執行職務。
中　　華　　民　　國　　111 　年　　5 　　月　　2 　　日
                  刑事第四庭  法  官  彭凱璐
以上正本證明與原本無異。
如不服本判決應於收受送達後20日內向本院提出上訴書狀，並應
敘述具體理由；其未敘述上訴理由者，應於上訴期間屆滿後20日
內向本院補提理由書（均須按他造當事人之人數附繕本）。因疫
情而遲誤不變期間，得向法院聲請回復原狀。
                              書記官  羅淳柔
中　　華　　民　　國　　111 　年　　5 　　月　　2 　　日
附錄論罪科刑法條：
中華民國刑法第30條
幫助他人實行犯罪行為者，為幫助犯。雖他人不知幫助之情者，
亦同。
幫助犯之處罰，得按正犯之刑減輕之。
中華民國刑法第339條
意圖為自己或第三人不法之所有，以詐術使人將本人或第三人之
物交付者，處五年以下有期徒刑、拘役或科或併科五十萬元以下
罰金。
以前項方法得財產上不法之利益或使第三人得之者，亦同。
前二項之未遂犯罰之。
洗錢防制法第2條
本法所稱洗錢，指下列行為：
一、意圖掩飾或隱匿特定犯罪所得來源，或使他人逃避刑事追訴
    ，而移轉或變更特定犯罪所得。
二、掩飾或隱匿特定犯罪所得之本質、來源、去向、所在、所有
    權、處分權或其他權益者。
三、收受、持有或使用他人之特定犯罪所得。
洗錢防制法第14條
有第二條各款所列洗錢行為者，處七年以下有期徒刑，併科新臺
幣五百萬元以下罰金。
前項之未遂犯罰之。
前二項情形，不得科以超過其特定犯罪所定最重本刑之刑。